# DF业务的处理和疑问

提问人：zico9999 时间：2012-07-17 22:39:02
A公司通过远期结售汇业务锁定汇率，A公司所做远期购汇和结汇交易均为就签约日当天议定的固定汇率在未来约定的日期进行交割的交易，所有交易在叙做日当天全部锁定，不再存在外汇风险敞口。 A公司就签约日当天议定的固定汇率、贷款利率、存款利率计算出保证金利息收入、美元贷款利息支出、汇兑净损益，并全部记入签合约时当期的损益中。对于公司所存入的保证金，作为受限制资金，所贷入的美元，无需支付任何利息，只是合同到期以后，公司按合同的约定，轧差后取得相应的收益。会计处理： 签约日取得美元贷款时 借：应付账款 贷：其他应付款（短期借款）―XX行美元贷款 贷：汇兑损益 {外币贷款金额*（远期汇率-即期汇率）} 如果相关的贷款，在贷款卡查询清单上不体现出来，请问是否记入短期借款？如果不确认为贷款，还能确认下面分录中的应收利息和应付利息？ 签约日确认利息收入 应收利息是质押保证金存款产生的 1 年以内的利息收入，将于相关贷款偿还时收回 借：应收利息―应收XX行利息 贷：财务费用―利息收入 签约日确认利息支出 应付利息是短期借款产生的 1 年以内的利息支出，将于相关短期借款偿还时支付。 借：利息支出（贷款金额*贷款利率） 贷：应付利息
另外，由于汇率锁定，上述美元贷款是否不需要在月末调整汇兑损益？如果该DF对应某个进口合同，是否可以作为套期保值处理？

回答人：chenyiwei
回复 zico9999 的帖子
类似问题在本版面已有多次讨论。个人看法是将其分解为三项金融工具：人民币定期存款、外币借款、远期外汇合约，分别按照其适用的会计原则处理。在到期日之前可能会导致损益波动，只有在到期日这一天，公司可获得的收益才是锁定的金额。个人不赞同在合同生效日当时即终止确认全部相关资产和负债并确认全部收益的做法。
你可以搜索一下本版面上的类似讨论。

提问人：leigu 时间：2012-07-18 13:02:34
回复 chenyiwei 的帖子
目前我们在实务中和版主描述的做法一样，不过想和版主探讨下，是不是可以将其作为一个金融组合工具来考量（目前国内之所以出现这种组合是因为国内不能做NDF，所以只能做这种DF组合）

回答人：chenyiwei
此问题以前也考虑过。个人意见是：尽管这三项金融工具是作为一个整体谈判达成的，但协议签署仍然是背对背的，具有可分性，各自风险报酬的特征也不同，所以不建议将其作为一个金融组合工具处理。

提问人：zico9999 时间：2012-7-17 22:39:02
A公司通过远期结售汇业务锁定汇率，A公司所做远期购汇和结汇交易均为就签约日当天议定的固定汇率在未来约定的日期进行交割的交易，所有交易在叙做日当天全部锁定，不再存在外汇风险敞口。
A公司就签约日当天议定的固定汇率、贷款利率、存款利率计算出保证金利息收入、美元贷款利息支出、汇兑净损益，并全部记入签合约时当期的损益中。对于公司所存入的保证金，作为受限制资金，所贷入的美元，无需支付任何利息，只是合同到期以后，公司按合同的约定，轧差后取得相应的收益。会计处理：
签约日取得美元贷款时
借：应付账款
贷：其他应付款（短期借款）―XX行美元贷款
贷：汇兑损益 {外币贷款金额*（远期汇率-即期汇率）}
如果相关的贷款，在贷款卡查询清单上不体现出来，请问是否记入短期借款？如果不确认为贷款，还能确认下面分录中的应收利息和应付利息？
签约日确认利息收入
应收利息是质押保证金存款产生的 1 年以内的利息收入，将于相关贷款偿还时收回
借：应收利息―应收XX行利息
贷：财务费用―利息收入
签约日确认利息支出
应付利息是短期借款产生的 1 年以内的利息支出，将于相关短期借款偿还时支付。
借：利息支出（贷款金额*贷款利率）
贷：应付利息
另外，由于汇率锁定，上述美元贷款是否不需要在月末调整汇兑损益？如果该DF对应某个进口合同，是否可以作为套期保值处理？

回答人：chenyiwei
最近好像又出现了“代付达”金融产品。对于“买断型代付达”业务（合同样本见附件
买断型代付达合同.doc
(73 KB, 下载次数: 81)
2012-8-2 15:03 上传
），从会计角度，此问题可以归结为：“代付达”业务所涉及的金融资产和金融负债，是否可以抵销后以净额列报？
对此我们理解，根据《企业会计准则第 37 号——金融工具列报》第十三条规定，金融资产和金融负债应当在资产负债表内分别列示，不得相互抵销。但是，同时满足下列条件的，应当以相互抵销后的净额在资产负债表内列示：
（一）企业具有抵销已确认金额的法定权利，且该种法定权利现在是可执行的；
（二）企业计划以净额结算，或同时变现该金融资产和清偿该金融负债。
不满足终止确认条件的金融资产转移，转出方不得将已转移的金融资产和相关负债进行抵销。
《〈企业会计准则第 37 号——金融工具列报〉应用指南》第二条“金融资产和金融负债的相互抵销”规定：
根据本准则第十三条规定，金融资产和金融负债应当在资产负债表内分别列示，通常不得相互抵销。
以下列举了金融资产和金融负债不应相互抵销的交易或事项：
（一）企业将浮动利率长期债券与收取浮动利息、支付固定利息的互换组合在一起，合成为一项固定利率长期债券。这种组合的各单项金融工具形成的金融资产或金融负债不能相互抵销。
（二）企业将某项金融资产充作金融负债的担保物，该金融资产不能与被担保的金融负债抵销。
（三）企业与外部交易对手进行多项金融工具交易，同时签订“总抵销协议”。根据该协议，一旦某单项金融工具交易发生违约或解约，企业可以将所有金融工具交易以单一净额进行结算，以减少交易对手可能无法履约造成损失的风险。在这种情况下，只有交易对手违约或解约时，相关的金融资产和金融负债可以相互抵销；否则，不得相互抵销。
（四）保险公司在保险合同下的应收分保保险责任准备金，不能与相关保险责任准备金抵销。
《企业会计准则讲解（ 2010 ）》第三十八章第三节第一点（P644～ 645 ）对金融资产和金融负债的相互抵销给出了更详细的指引，并列举了 7 种金融资产和金融负债不能互相抵销的情形。
另外，此问题还涉及《企业会计准则第 22 号——金融工具确认和计量》、《企业会计准则第 23 号——金融资产转移》所涉及的金融资产、金融负债终止确认条件问题。
《企业会计准则第 22 号——金融工具确认和计量》第二十五条：金融资产满足下列条件之一的，应当终止确认：（一）收取该金融资产现金流量的合同权利终止。（二）该金融资产已转移，且符合《企业会计准则第 23 号——金融资产转移》规定的金融资产终止确认条件。
第二十六条：金融负债的现时义务全部或部分已经解除的，才能终止确认该金融负债或其一部分。企业将用于偿付金融负债的资产转入某个机构或设立信托，偿付债务的现时义务仍存在的，不应当终止确认该金融负债，也不能终止确认转出的资产。
第二十七条：企业（债务人）与债权人之间签订协议，以承担新金融负债方式替换现存金融负债，且新金融负债与现存金融负债的合同条款实质上不同的，应当终止确认现存金融负债，并同时确认新金融负债。企业对现存金融负债全部或部分的合同条款作出实质性修改的，应当终止确认现存金融负债或其一部分，同时将修改条款后的金融负债确认为一项新金融负债。
结合本案例中的“代付达”产品，我们可以关注到其合同中有以下条款：
第一条 3 、“3. 在甲方获得贷款和理财交易完成的同时，乙方将获得用甲方的保证金账户内的人民币存款购买的理财产品的本金及收益，并同时承担理财、贷款交易项下的所有义务并放弃其在理财、贷款交易项下对甲方的全部追索权；相应地，甲方在理财、贷款交易项下不承担任何义务。”
第二条 6 、“6. 乙方应于甲方获得前述第 5 段的贷款同时（“买断时点”），买断甲方在前述第 4 段的理财本息以及第 5 段的贷款项下的所有权利和义务，即自买断时点 1 ）乙方取得甲方在第 4 段所述理财本息的所有权，据此甲方已清偿贷款项下的本息及其他全部义务和责任；并且 2 ）
乙方不可撤销地和无追索地放弃乙方在第 5 段所述的贷款项下对甲方的全部权利和追索权，以至于达到自买断时点起乙方免除甲方在贷款项下的任何义务。”
第二条 7 、“7. 为避免疑义，自生效日起乙方应承担支付相关应付账款并自买断时点起履行/承担必要贷款安排的唯一责任，甲方无需承担与下列事项有关或由之引起的义务或责任：(1) 贷款； (2)申请表下的应付账款；或(3)交易的其他部分(合称为“事项”)。乙方同意为甲方和其关联公司辩护、赔偿并使其免受损害于任何索赔、行动、损失、费用、损害或其他责任，包括合理的为任一前述事项支出的律师费，但以以上索赔等由“事项”引起为限。”
客户端流程包括：“1、甲方向乙方提交汇出汇款材料及代付达业务申请书； 2 、乙方从甲方保证金账户扣划汇出汇款对应的自有资金后将代付达业务申请书中约定的甲方收益划至甲方保证金账户，至此涉及甲方的交易全部结束”。
为此，建议注册会计师向公司确认（必要时提请公司聘请律师出具法律意见）：在合同所定义的“生效日”之后，甲方是否不再对所涉及的贷款、应付帐款以及其他负债承担清偿责任和其他任何责任，同时不再对相应的保证金及利用保证金购买的理财产品等享有任何权利（除了乙方约定支付给甲方的预先确定的收益以外），相应地不再承担金融资产信用风险、利率风险和公允价值变动风险等与金融资产、金融负债相关的风险和报酬。如果是，则表明在资产负债表中可以以抵销后的净额列报该“代付达”产品所涉及的金融资产和金融负债。